臺灣高等法院刑事判決　　　　　　　　　　　　　　九十一年度上訴字第四號
　　上　訴　人
　　即　被　告　庚○○
右上訴人因搶奪案件，不服臺灣板橋地方法院九十年度訴字第八○五號，中華民國九
十年十二月二十五日第一審判決（起訴案號：臺灣板橋地方法院檢察署九十年度偵字
第五六七二號），提起上訴，本院判決如左：
    主  文
原判決撤銷。
庚○○無罪。
    理  由
一、公訴意旨略以：被告庚○○與成年人丁○○（業經臺灣士林地方法院八十九年度
    訴字第二八五號判決有罪確定）共同基於意圖為自己不法所有之概括犯意，連續
    於附表所示之時、地、方法，趁被害人戊○○等不注意之際，以如附表所示之犯
    罪方法，搶奪如附表所示之財物，得手後隨即乘機車逃逸，並將所得朋分花用。
    因認被告涉有搶奪罪嫌云云。
二、按犯罪事實應依證據認定之，無證據不得推定其犯罪事實，刑事訴訟法第一百五
    十四條定有明文。又認定不利於被告之事實，須依積極證據，苟積極證據不足為
    不利於被告事實之認定時，即應為有利於被告之認定，更不必有何有利之證據；
    且刑事訴訟法上所謂認定犯罪事實之積極證據，係指適合於被告犯罪事實之認定
    之積極證據而言，雖不以直接證據為限，間接證據亦包括在內，然而無論直接或
    間接證據，其為訴訟上之證明，須於通常一般之人均不致有所懷疑，而得確信其
    為真實之程度者，始得據為有罪之認定，倘其證明尚未達到此一程度，而有合理
    之懷疑存在時，自不能以推測或擬制之方法，以為有罪裁判之基礎，最高法院三
    十年度上字第八一六號、二十九年度上字第三一○五號、四十年度台上字第八六
    、七十六年度台上字第四九八六號判例可資參照。因認被告涉有刑法第三百二十
    五條第一項搶奪罪嫌云云。
三、訊之被告庚○○堅決否認有搶奪犯行，辯稱：丁○○曾經偷伊朋友之手機，伊通
    知伊朋友找他，他就懷恨於伊等語。按公訴人認被告涉有上開犯行，無非以同案
    被告丁○○之指證、被害人戊○○、己○○、壬○○、癸○○、子○○、乙○○
    、辛○○、甲○○○、丙○○○之指證及贓物認領保管單及失竊報告為據。然查
    ：
  (一)被害人戊○○、壬○○、癸○○、乙○○、辛○○、甲○○○、丙○○○等人分
別於警訊、臺灣士林地方法院調查中及原審調查中僅陳稱於附表時、地遭人搶奪
    財物之事實，並無法指證被告即為行搶之人（參見臺灣士林地方法院八十九年度
    訴字第二八五卷第一二四頁至一二五頁、一二八頁、一三○頁、二一六至二一七
    頁、二二三頁、二二七頁、二九一頁、二九六頁、三○○頁、三○三頁、三六七
    頁、臺灣板橋地方法院檢察署九十年度偵字第五六七二號偵查卷第十四頁、原審
    卷第九九頁），是上開被害人等縱有於附表時、地遭人搶奪財物，尚難遽認係被
    告所為，當甚明確。而被害人己○○雖於八十九年八月二十日警訊中依被告之口
    卡照片指認被告庚○○即為槍奪其財物之兩名歹徒之一（參見臺灣士林地方法院
    八十九年度訴字第二八五卷第二二一頁），然其於九十年三月十三日警訊中又改
    稱：伊僅記得搶嫌之一理平頭且有染點髮色，瘦瘦身材，因係背後所以無法確認
    他的臉孔等語（參見臺灣板橋地方法院檢察署九十年度偵字第五六七二號偵查卷
    第十七頁），及至九十年十月二十三日原審調查中則陳稱：伊沒有看清楚二名搶
    犯之長相，只知道前面的胖，後面的瘦，事隔太久，沒有辦法記得等語（參見原
    審卷第一○○頁），則被害人己○○既僅看見搶犯之背後而未見該搶犯之臉孔，
    則其先前之指認被告即為搶其財物之人之證述即難採信。又被害人子○○先於八
    十九年八月二十日警訊中陳稱：伊不能清楚指認，因為他們頭戴半罩式安全帽，
    搶了就騎機車逃跑，所以伊沒有辦法指認等語（參見臺灣士林地方法院八十九年
    度訴字第二八五卷第二二五頁），然於九十年一月十一日警訊中又改稱：被告庚○○很像搶伊手提袋之人（參見臺灣板橋地方法院檢察署九十年度偵字第五六七
    二號偵查卷第十二頁），則被害人子○○先後指證既有不同，且未確認被告即為
    搶奪其財物之人，尚難認被告確有搶奪被害人子○○所有財物之犯行。
  (二)按共同被告不利於己之陳述，固得採為其他共同被告犯罪之證據，惟此項不利之
    陳述，須無瑕疵可指，而就其他方面調查，又與事實相符，始得採為其他共同被
    告犯罪事實之認定（最高法院四十六年度台上字第四一九號判例可資參照）。本
    件共同被告丁○○固於警訊、臺灣士林地方法院檢察署偵查、臺灣士林地方法院
    調查中及臺灣板橋地方法院檢察署偵查中中多次供承自白其與被告庚○○共同犯
    附表所示之搶奪犯行（參見臺灣士林地方法院檢察署八十九年度偵字第五二一八
    號偵查卷第十二頁反面、臺灣士林地方法院八十九年度訴字第二八五號卷第一Ｏ
    九頁反面、第一六二頁、第一六三頁、第一六五頁、第一六六頁、第二一二頁反
    面至二一四頁、第二九二頁、第二九六頁、第二九九頁、第三Ｏ三頁、第三Ｏ五
    頁、第三Ｏ六頁、第三Ｏ七頁、第三六七頁至三六九頁、第三七一頁、第四Ｏ五
    頁、第四Ｏ九頁、臺灣板橋地方法院檢察署九十年度偵字第五六七二號卷第九頁
    反面至第十頁），惟於臺灣板橋地方法院檢察署九十年三月三十日偵訊中則否認
    與被告庚○○共同行搶，辯稱：與其一同搶奪之人已經被警察打死了等語（臺灣
    板橋地方法院檢察署九十年度偵字第五六七二號偵查卷第五一頁），且於原審九
    十年五月二十九日調查時又供稱：與伊一同行搶之人不是庚○○，而係陳志祥，
    他去年六月十五日開贓車被撞死等語（參見原審卷第二五頁），且於偵查及原審
    調查中供稱：「我只和庚○○做一件，其他都是和陳志祥一起做的，庚○○有叫
    朋友打我，我很生氣，所以我才會說都是和庚○○做的。」等語（參見本案偵查
    卷第七十一頁反面）、「是錢的關係，我要向他借錢，他不借我，還當面侮辱我
    ，所以我才懷恨他。」等語（參見原審卷第二七頁），原審九十年十月二十三日
    調查時，被告丁○○不回答法官訊問其是否與被告庚○○共同搶奪（參見原審卷
    第九八頁）。及至本院調查中，同案被告丁○○供證：「（提示原審判決附表所
    載的案件）是否你有參與？我有參與。」、「（在庭的被告有無共同參與？）沒
    有。」、「（為何你在警察局和檢察官前說他有參與？）因為我們之前有恩怨，
    我被人家打，我以為是他，後來才知道不是他。」、「（你騎機車搶他人的財物
    ，有無跟吳建賢一起去搶？）有。」、「（還有跟誰一起去搶過？）陳志祥。」
    等語（參本院卷第四九至五○頁），並未指稱被告係與其共同搶奪附表所示被害
    人等財物之人，當甚明確。則同案被告丁○○先後對於被告庚○○是否共同參與
    搶奪附表所示被害人財物之供述不一，顯有瑕疵可指，且先前對於其與被告共同
    參與搶奪之自白，並無其他積極證據足認與事實相符，尚難採為被告涉犯本件搶
    奪罪之證據，堪予認定。
  (三)證人吳建賢雖於警訊中證稱丁○○曾告訴伊庚○○有與丁○○共同搶奪（參見臺
    灣士林地方法院八十九年度訴字第二八五號卷第九十一頁反面、臺灣板橋地方法
    院檢察署九十年度偵字第五六七二號卷第五十八頁反面），惟其個人證述內容既
    傳聞自丁○○，而共同被告丁○○之證述又非可採，已如上述，是證人吳建賢之
    證述亦難採信。
四、此外，復查無其他積極證據足資證明被告涉有公訴人所指搶奪犯行，自屬不能證
    明其犯罪。原審不察，認被告共同搶奪罪證明確而予以論罪科刑，顯有不當。被
    告否認犯罪提起上訴，為有理由，自應由本院將原判決撤銷改為被告無罪之諭知
    。
據上論斷，應依刑事訴訟法第三百六十九條第一項前段、第三百六十四條、第三百零
一條第一項，判決如主文。
本案經檢察官賴俊雄到庭執行職務。
中      華      民      國      九十一      年      四    月  二十六    日
                                臺灣高等法院刑事第二十三庭
                                    審判長法  官  黃  瑞  華
                                          法  官  吳      燦
                                          法  官  雷  雯  華
右正本證明與原本無異。
如不服本判決應於收受送達後十日內向本院提出上訴書狀，其未敘述上訴之理由者並
得於提起上訴後十日內向本院補提理由書（均須按他造當事人之人數附繕本）。
    書記官  陳  思  云
中      華      民      國      九十一      年      四    月  二十六    日
